臺灣高等法院臺中分院民事判決　九十三年度建上易字第二二號
　　　上　訴　人　　立佳營造有限公司
　　　法定代理人　　乙○○
　　　送達代收人　　甲○○
　　　被　上訴人　　紀毓禮即中旭工程行
　　　訴訟代理人　　丙○○
右當事人間請求給付工程款事件，上訴人對於民國九十三年五月二十日臺灣南投地方
法院九十三年度訴字第一六號第一審判決提起上訴，本院於九十三年十月十二日言詞
辯論終結，判決如左：
　　　主　　　文
上訴駁回。
第二審訴訟費用由上訴人負擔。
      事實及理由
一、被上訴人起訴主張：上訴人於民國（下同）九十二年五月間，委託被上訴人承攬
    施作南投縣清水國小九二一震災校園重建第二期工程之鋪設鋼瓦工程，被上訴人
　　於施工完成後依約向上訴人請款，上訴人迄今尚有新臺幣（下同）六十一萬六千
　　二百零六元未付，爰依承攬之法律關係求為命上訴人如數給付工程款並加計法定
　　遲延利息之判決。
二、上訴人則以：被上訴人所提之工程承攬契約上之立約書人甲方為立佳營造有限公
    司，乙方為中旭工程行，而代表甲方簽訂本契約之人為蕭淑蘭，並有蕭淑蘭蓋印
    於契約書上，惟上訴人之法定代理人為乙○○，蕭淑蘭非上訴人之代表人，亦非
    代理人或職員，故蕭淑蘭擅自代上訴人與被上訴人簽訂系爭契約書，實為無權代
    表，上訴人拒絕承認，故該工程承攬契約對上訴人不生效力，上訴人自無依承攬
    契約支付報酬之義務。再本工程鋪設鋼瓦施作工程係由上訴人發包予吳國瑞，並
    非發包予被上訴人，而被上訴人所提出之二十九萬九千三百七十六元被上訴人所
    開立之發票影本，上訴人所簽發票號ＡＥ0000000、發票日九十二年九月
    三十日、金額二十九萬九千元，付款人為台灣銀行南投分行之支票，乃因吳國瑞
    未辦理營利事業登記，並無稅籍編號可供開立發票，乃持被上訴人所簽發之前述
    發票向上訴人請領工程款（即跳開發票），並要求上訴人直接簽發支票指名被上
    訴人，其原因或許係吳國瑞直接要付工程款與被上訴人，惟上訴人與被上訴人間
    確實並無承攬契約關係，前述跳開發票之情形，在商業上常屬多見，並不能因此
    認兩造有契約關係等語，資為抗辯。（原審為上訴人敗訴之判決，上訴人不服，
    聲明求為判決：(一)原判決廢棄。(二)被上訴人在第一審之訴及假執行之聲請均駁回
    ；被上訴人則求為判決駁回上訴。）
三、被上訴人主張上訴人於九十二年五月間，委託被上訴人承攬施作南投縣清水國小
    九二一震災校園重建第二期工程之鋪設鋼瓦工程，被上訴人於施工完成後依約向
    上訴人請款，上訴人迄今尚有六十一萬六千二百零六元未付，業據其提出工程承
    攬契約書、請款單、統一發票、公司變更登記簿、被上訴人九十二年七月三日之
    函、工程合約書、上訴人九十二年六月十七日立工清字第九二六一七號函為證，
    堪信為真實。上訴人雖稱系工程承攬契約上代表上訴人簽訂本契約之人為蕭淑蘭
    ，非上訴人之法定代理人乙○○，是蕭淑蘭非上訴人之代表人，亦非代理人或職
    員，故蕭淑蘭擅自代上訴人與被上訴人簽訂系爭契約書，實為無權代表，而上訴
    人拒絕承認，故該工程承攬契約對上訴人即不生效力云云，並舉證人李春昇、吳
    清混為證。惟按由自己之行為表示以代理權授與他人，或知他人表示為其代理人
    而不為反對之表示者，對於第三人應負授權人之責任。但第三人明知其無代理權
    或可得而知者，不在此限，民法第一百六十九條定有明文；此原為保護善意第三
    人而設，故本人有使第三人信以為以代理權授與他人之行為而與之交易或為法律
    行為，即應使本人負其責任，至本人有無過失在所不問。查，本件工程蕭淑蘭係
    以代理人身份，代理上訴人與被上訴人簽訂系爭承攬合約書，而經原審傳訊蕭淑
    蘭到場，均通知不到，此有送達證書附卷可憑，上訴人於本院復稱，蕭淑蘭已不
    知去向，無從傳訊，是本件無法由蕭淑蘭而得知系爭工程契約簽約之過程，然由
    該承攬合約書蓋有上訴人之公司章，此有該合約書為證，而上訴人亦自承該印章
    為其所有，另上訴人於工程施作中亦曾收受被上訴人所開立之統一發票，並開立
    付款人為上訴人，金額二十九萬九千元之支票予被上訴人，亦有統一發票、支票
    存卷足憑，是由此上訴人亦知悉系爭工程係被上訴人所承作，再由被上訴人所提
    九十二年六月十七日就系爭工程另訂之工程合約書上亦有上訴人所不爭執之上訴
    人公司及法定代理乙○○之印章，此有該合約書附卷可憑，雖上訴人稱該合約書
    上之章均非上訴人所蓋，本件係轉包予吳國瑞，吳國瑞再轉包予被上訴人云云，
    然上訴人無法提出其與吳國瑞簽訂之承攬契約書以證明其主張為真實，應認其將
    工程轉包與吳國瑞之抗辯為不可採。再查，由系爭契約上蓋有上訴人之公司章，
    於工程進行中，九十二年六月十七日就系爭工程另訂之工程合約書上亦蓋有上訴
    人公司及法定代理乙○○之印章，都使被上訴人相信蕭淑蘭有權代理上訴人簽訂
    合約書。再統一發票，係營業人於營業時間開立於買受人之一種納稅憑據，而被
    上訴人開立統一發票予上訴人，上訴人亦簽立同額之支票予被上訴人，則上訴人
    明知該工程現為被上訴人所承作，而願支付承攬報酬予被上訴人，亦均使被上訴
    人認其係上訴人簽訂契約，上訴人稱此為跳開發票，為商場上之慣例云云，顯非
    有據，此外上訴人亦無積極之作為拒絕其下包商以其名義與被上訴人為系爭承攬
    行為，依此表見事實，上訴人應負其表見代理之授權人責任。
四、綜上所述，本件蕭淑蘭代理上訴人與被上訴人所簽訂之系爭工程契約書，上訴人
    應負其表見代理之授權人責任，則系爭承攬契約之效力應及於本人即上訴人，從
    而被上訴人依承攬報酬之法律關係，請求上訴人給付工程款六十一萬六千二百零
    六元及自支付命令送達之翌日起即九十二年十二月五日起至清償日止，按年息百
    分之五計算利息為有理由。原審為上訴人敗訴之判決，並依兩造聲請，分別為准
    、免假執行之宣告，並無不合，抗告意旨指摘原判決不當，求予廢棄改判，沒有
    理由，應予駁回。
五、據上論結，本件上訴為無理由，依民事訴訟法第四百四十九條第一項、第七十八
    條，判決如主文。
中　　　華　　　民　　　國　　九十三　　年　　　十　　　月　　二十六　　日
~B1民事第三庭審判長法　官　陳照德
~B2　　　　　　　　法　官　陳成泉
~B3　　　　　　　　法　官　曾謀貴
右為正本係照原本作成。
不得上訴。
~B 　 　　　　　　書記官　王瑩澤
中　　　華　　　民　　　國　　九十三　　年　　　十　　　月　　二十六　　日
                                                                        Ｂ
